【裁判字號】    97,聲繼,43
【裁判日期】    980209
【裁判案由】    聲明繼承
【裁判全文】
臺灣台中地方法院民事裁定              97年度聲繼字第43號
聲  請  人  甲○○
即  繼承人
上列聲請人聲明繼承遺產事件，本院裁定如下：
    主      文
聲請駁回。
聲請程序費用由聲請人負擔。
    理      由
一、按大陸地區人民繼承臺灣地區人民之遺產，應於繼承開始起
    3年內以書面向被繼承人住所地之法院為繼承之表示，臺灣
    地區與大陸地區人民關係例第66條第1項前段定有明文。次
    按大陸地區人民依本條例第66條規定繼承臺灣地區人民之遺
    產者，應於繼承起3年內，檢具(一)聲請書。(二)被繼承人死亡
    時之除戶戶籍謄本及繼承系統表。(三)符合繼承人身分之證明
    文件。前項第1款聲請書，應載明下列事項，並經聲請人簽
    章：(一)聲請人之姓名、性別、年齡、籍貫、職業及住、居；
    其在臺灣地區有送達代收人者，其姓名及住、居所。(二)為繼
    承表示之意旨及其原因、事實。(三)供證明或釋明之證據。(四)
    附屬文件及其件數。(五)地方法院。(六)年、月、日。第1項第3
    款身分證明文件，應經行政院設立或指定之機構或委託之民
    間團體驗證，臺灣地區與大陸地區人民關係條例施行細則第
    59 條第1項、第2項、第3項前段亦有明文。末按大陸地區人
    民依臺灣地區與大陸地區人民關係條例聲明繼承臺灣地區人
    民之遺產，雖涉及私法上之權利義務，但無訟爭性，在性質
    上屬非訟事件，法院應適用非訟事件法第16條（即現行法第
    32 條，非訟事件於已於94年1月18日修正，修正半年後施行
    ）之規定，依職權調查事實及必要之證據，並依非訟程序作
    形式上審查，倘聲明人提出之聲請，欠缺法定之要件，經法
    院限期命其補正而不補正者，應以裁定駁回之（司法院82年
    6 月29日，（82）廳民三字第11923號函文參照）。
二、本件聲明意旨略以：被繼承人乙○○（男、民國9年8月11日
    生、身分證統一編號：Ｚ000000000號、生前籍設：臺中市南
    屯區新庄巷52弄2號）於94年9月7日死亡，被繼承人死亡後
    在臺灣地區留有遺產，現由臺中市榮民服務處保管中。聲明
    人為被繼承人之胞兄，住在大陸地區，依法對於被繼承人乙
    ○○在臺灣地區之遺產有繼承權。爰依臺灣地區與大陸地區
    人民關係條例第66條暨施行細則第43條規定，檢具聲明書、
    被繼承人除戶戶籍謄本、相驗屍體證明書等文件，向鈞院聲
    明繼承之意思表示等語。
三、經查，本件被繼承人乙○○於94年9月7日死亡，固據聲請人
    所提出之被繼承人除戶戶籍謄本在卷可稽。聲請人主張其為
    被繼承人乙○○在大陸地區之胞兄，屬合法繼承人，惟其均
    未提出足以證明聲請人即為被繼承人胞兄之相關證據，且經
    本院97年9月16日、97年11月11日、97年12月11日裁定命聲
    請人於期限內補正經行政院設立或指定之機構或委託之民間
    團體驗證之符合繼承人身分之證明文件、親屬關係公證書等
    證據，該裁定業於97年9月18日、97年11月14日、97年12月
    16 日合法送達，此有送達證書在卷可證，聲請人迄未補正
    。從而，聲請人依臺灣地區與大陸地區人民關係條例第66條
    之規定，向本院為繼承之表示，尚非合法，參照上開司法院
    函文所示，自應予駁回。
四、依非訟事件法第21條第1項前段，裁定如主文。
中    華    民    國    98    年    2     月    9     日
                  家事法庭  司法事務官  蔡伊萍
以上正本係照原本作成。
如對本裁定抗告，須於裁定送達後10日內向本院提出抗告狀。
中    華    民    國    98    年    2    月     11    日
                                書記官  曾惠雅


司法院資訊處製作；財團法人民間司法改革基金會備份。
